最　高　行　政　法　院　判　決　　　　　　　　　九十三年度判字第一三九一號
　　上　訴　人　圻昱有限公司
　　代　表　人　甲○○
　　　　　　　　　　　　　　 （送達代收人　黃呈利律師
　　被 上訴 人　財政部臺灣省中區國稅局
　　代　表　人　鄭宗典
右當事人間因營利事業所得稅事件，上訴人對於中華民國九十二年五月二十日臺中高
等行政法院九十二年度訴字第一三一號判決，提起上訴，本院判決如左：
   主  文
上訴駁回。
上訴審訴訟費用由上訴人負擔。
   理  由
壹、本件上訴人主張：依營利事業外銷營業額申報及查核注意要點第五條第七款之規
    定，在貿易商應提出經結匯銀行註明國外信用狀號碼、金額、國外買受人名稱及
    國內信用狀號碼、金額，國內供應廠商名稱之結匯証實書，是以從事國際貿易外
    銷貨品者，開發信用狀為實務上所必要，而信用狀之開立尤以在取得遠期信用狀
    之情形下，其外銷交易之條件，付款期限亦較長，出賣人持信用狀向貸款銀行貼
    現，名為貸款實際上僅是提早取得貨款，是其支出之貸款利息在銀行信用狀貸款
    實務縱在未到期前先予支付，應係出賣人與貸款銀行間變更承貸條件將還款期限
    約定提前，並不得稱之為預付利息，而此部分利息之支出在該貿易行為為銷貨付
    款條件中因信用狀押匯所生，係屬必要費用之支出無疑。本件上訴人八十六年度
    因外銷貨物以八十六年十二月二十四日出口取得之遠期信用狀向銀行貼現，當年
    度實際支出之利息新臺幣（下同）三百九十萬六百零三元，如依貸款期限三百六
    十日計算平均利息之支出，未到期（即未屆八十六年度應償付者）之利息支出固
    為二百九十五萬五千五百二十五元，惟此部分因上訴人與貸款銀行變更貸款條件
    還款期限均在八十六年十二月三十一日之前，且就本件貿易銷貨之付款條件即以
    開立信用狀為之，是因信用狀押匯貸款所支出之利息亦屬銷貨之必要費用支出。
    次按營利事業所得稅查核準則第一百零五條固規定「應列資產項目，列為損失或
    費用者應予轉正，例如遞延費用列為費用，資本支出列為費用支出」，然就利息
    之支出僅在該準則第九十七條規定，並無利息支出不得列為費用支出之規定，本
    件既是因銷貨及貸款條件之約定所生利息費用之支出，該利息固為貼息取現，實
    際上為支出行為，並非資產收入，且在當期（八十六年度）支出，依前揭法文並
    無轉列之問題，原審判決既未調閱上訴人與貸款銀行即中國農民銀行間之貸款條
    件及首揭營利事業外銷營業額申報及查核注意要點之規定信用狀開立為外銷之必
    要條件，遽行採認被上訴人之主張，其判決顯然違反營利事業所得稅查核準則第
    六十條、第六十四條及租稅法定原則。又上訴人於本件信用狀押匯取得之款項，
    於申報八十六年度營業稅時全部列入營業收入項目，被上訴人對此並無疑義，亦
    不認該資產收入有所謂未到期資金應予轉列次年度之問題，依課稅平等原則，就
    此相同之理，則因取得該收入而支出之利息亦應得列為費用支出始為相符，否則
    僅認列資產而不認列支出，豈符實質課稅之原則，是原審判決亦未評論本件上訴
    人貸款收入有無列入當年度營業收入項目，被上訴人有無予以認列，其判決亦有
    理由不備之違法，爰請判決廢棄原審判決。
貳、被上訴人未提出答辯。
參、原審斟酌全辯論意旨及調查證據之結果，以：所謂貼現，係指貼現取息，亦即將
    未到期之票據支付利息以提早取得現款，為應收票據融通資金之手段，其會計處
    理方式應按出售票據處理，執票人為提前使用該票據資金所支付之對價，自屬票
    據所載期間內所預付之利息，應列為資產科目，於各個到期日始轉列為費用。本
    件上訴人以其八十六年十二月二十四日出口取得之遠期信用狀（期間三百六十日
    ）向銀行貼現，於申報八十六年度營利事業所得稅時，自應按該年度已發生之實
    際發生之天數七日（八十六年十二月二十四日至十二月三十一日）計算其利息支
    出為五八、六一四元，並提列為該年度非營業費用，其餘二、九五五、五二五元
    部分，為該年度之預付利息，應提列為該年度之資產科目，並於次年度認列為費
    用，是被上訴人將上訴人原列報非營業費用三、九六○、六○三元，其中八十六
    年十二月二十四日出口取得之遠期信用狀（期間三百六十日）向銀行貼現，其中
    屬未到期利息支出二、九五五、五二五元轉列預付利息，核定上訴人八十六年度
    利息支出為一、○○五、○七八元，全年所得額為三、三九七、○六八元，補徵
    營利事業所得稅額七三八、八八一元，核其認定，與稅法相關規定並不相違，亦
    無上訴人所指摘有違租稅法定原則、一般習慣法則、實質課稅原則及課稅平等原
    則之情，訴願決定予以維持，亦無不合，上訴人訴請撤銷，非有理由，乃判決駁
    回上訴人在原審之訴。
肆、本院查：（一）、按「會計基礎，凡屬公司組織者，應採用權責發生制。其非公
    司組織者，得因原有習慣，或因營業範圍狹小，申報該管稽徵機關，採用現金收
    付制。」為行為時所得稅法第二十二條第一項所明定。又「凡應歸屬於本年度之
    費用或損失，除會計基礎經核准採用現金收付制者外，應於年度決算時，就估列
    數字以『應付費用』科目列帳，但年度決算時，因特殊情形無法確知之費用或損
    失，得於確知之年度以過期帳費用或損失處理。」、「應列資產之項目，列為損
    失或費用者，應予轉正。例如：遞延費用列為費用，資本支出列為費用支出。」
    為行為時營利事業所得稅查核準則第六十四條及第一百零五條所規定。本件上訴
    人民國八十六年度營利事業所得稅結算申報，原列報營業收入淨額四八、四九一
    、九九四元，營業淨利三、五一六、七七二元，非營業收入八八五、三七三元，
    非營業費用三、九六○、六○三元，全年所得額為四四一、五四三元。案經被上
    訴人初查以上訴人原申報利息支出三、九六○、六○三元，其中以八十六年十二
    月二十四日出口取得之遠期信用狀（期間三百六十日）向銀行貼現，其中屬未到
    期利息支出二、九五五、五二五元應轉列預付利息，乃核定本期利息支出為一、
    ○○五、○七八元，全年所得額為三、三九七、○六八元，補徵營利事業所得稅
    額七三八、八八一元。上訴人不服，就利息支出項目，申經復查結果，未獲變更
    ，乃循序提起本件行政訴訟。原審判決關於上訴人持其出口取得之遠期信用狀向
    銀行貼現之利息支出，根據事物的本質，將本期到期利息支出與未到期利息支出
    ，分別處理，以符合權責發生制，本期到期利息支出部分提列為該年度非營業費
    用，本期未到期利息支出部分，為該年度之預付利息，應提列為該年度之資產科
    目（轉列預付利息），並於次年度認列為費用，以及原處分並無上訴人所指摘有
    違租稅法定原則、一般習慣法則、實質課稅原則及課稅平等原則等事項均已詳為
    論斷，認本件原處分，認事用法，均無違誤，維持原處分及訴願決定，而駁回上
    訴人在原審之訴，其所適用之法規與該案應適用之現行法規並無違背，與解釋判
    例，亦無牴觸，並無所謂原審判決有違背法令之情形；又持遠期信用狀向銀行貼
    現支付利息，並非出口之必要費用，而係上訴人之財務調度理財行為，該利息支
    出係其提前使用該外匯現金之代價，自應依其使用期間分攤負擔，其屬次年度之
    貼現期間者，屬預付利息，當非屬本期之支出，而係屬資產性質，原審判決與營
    利事業所得稅查核準則第六十條、第六十四條及租稅法定原則尚無牴觸。再者，
    證據之取捨與當事人所希冀者不同，致其事實之認定亦異於該當事人之主張者，
    不得謂為原審判決有違背法令之情形。（二）、上訴人對於業經原審判決詳予論
    述不採之事由再予爭執，核屬法律上見解之歧異，要難謂為原審判決有違背法令
    之情形。本件上訴論旨，仍執前詞，指摘原審判決違誤，求予廢棄，難認有理由
    ，應予駁回。
據上論結，本件上訴為無理由，爰依行政訴訟法第二百五十五條第一項、第九十八條
第三項前段，判決如主文。
中　　華　　民　　國　　九十三　　　年　　　十一　　　月　　　四　　　　日
                    最 高 行 政 法 院  第 二 庭
                                審 判 長 法  官　　　葉　振　權
                                         法  官      林  清  祥
                                         法  官　　　鍾  耀  光
                                         法  官　　　劉　鑫　楨
                                         法  官　　　吳　明　鴻
右  正  本  證  明  與  原  本  無  異
　　　　　　　　　　　　　　　　　　　　 法院書記官　陳  盛  信
中　　華　　民　　國　　九十三　　　年　　　十一　　　月　　　四　　　　日
